臺灣臺南地方法院刑事判決
111年度金訴字第595號
公  訴  人  臺灣臺南地方檢察署檢察官
被      告  李弘毅


            林伯勳



上列被告因詐欺等案件，經檢察官提起公訴（110年度偵字第232
47號、111年度偵字第9958號），被告於準備程序進行中，就被
訴事實為有罪之陳述，本院改行簡式審判程序審理，判決如下：
    主  文
甲○○、丙○○犯三人以上共同詐欺取財罪，各處有期徒刑壹年。均
緩刑參年，緩刑期間付保護管束，並應接受法治教育貳場次。
    事  實
一、甲○○於民國110月7月間加入交友網站「LEACEK」，認識暱稱
    「秀娟」之真實姓名年籍不詳之人，並要求與「秀娟」見面
    ，「秀娟」表示要見面需要付款，並可介紹工作給甲○○，要
    求甲○○以Line通訊軟體加入暱稱「靡靡之音」，甲○○與「靡
    靡之音」聯繫後，對方稱其工作內容係負責提供帳戶並轉出
    款項，過程中再抽取手續費，藉此賺取提供帳戶與轉帳款項
    之報酬。而丙○○亦於交友網站上認識暱稱「靡靡之音」之真
    實姓名年籍不詳之人，對方亦要求丙○○提供帳戶並轉出款項
    。甲○○與丙○○均明知金融帳戶除供作存款用途外，其功能係
    在於資金之匯入與匯出，而「靡靡之音」除提供LINE通訊軟
    體供聯絡外，並未提供其他真實姓名或營業資料，亦無該公
    司確實設立及所在等資訊，且進出金流來路不明，即有可能
    為詐欺集團之犯罪組織，如提供帳戶予該公司供收取不明匯
    款並提領匯入款項轉交，除係隱匿款項去向製造金流斷點而
    屬洗錢行為外，亦已參與犯罪組織實施犯罪，竟為貪求賺得
    交付帳戶提領款項之報酬，仍均基於縱使參與犯罪組織、他
    人因受騙致財產受損或隱匿詐欺犯罪所得本質、去向之結果
    ，亦不違背其本意之不確定故意，與「靡靡之音」及所屬集
    團不詳成員，意圖為自己不法之所有，共同基於三人以上詐
    欺取財、洗錢之犯意聯絡，由甲○○提供其所申辦之國泰世華
    商業銀行帳號000000000000號帳戶資料（下稱國泰世華銀行
    帳戶）；丙○○提供所申辦之中華郵政股份有限公司燕巢郵局
    帳號00000000000000號帳戶資料（下稱郵局帳戶）予該詐欺
    集團，並依該集團指示轉匯或提領其帳戶內之金額，並獲取
    報酬。嗣該詐欺集團不詳成員於同年8月19日，透過交友軟
    體「WeDate」認識乙○○，佯稱可至網路平台投資等語，致乙○○陷於錯誤，而依指示於同年8月19日13時9分、同年月23日
    15時51分許，分別匯款新臺幣（下同）9,900元、17,200元
    至前揭甲○○所申設之國泰世華銀行帳戶。待乙○○匯入款項後
    ，甲○○旋依指示轉帳至丙○○上開郵局帳戶及甲○○所申設之玉
    山商業銀行帳號0000000000000號帳戶（款項流向詳附表）
    ，以此方式而掩飾、隱匿該犯罪所得之去向。嗣乙○○發覺受
    騙，而報警處理，始查獲上情。
二、案經乙○○訴由暨臺南市政府警察局新化分局移送臺灣臺南地
    方檢察署檢察官偵查起訴。
    理  由
一、本件被告所犯為死刑、無期徒刑、最輕本刑為3年以上有期
    徒刑以外之罪，亦非屬高等法院管轄之第一審案件，其於準
    備程序進行中，先就被訴事實為有罪之陳述，經法官告知簡
    式審判程序之旨，並聽取公訴檢察官之意見後，依刑事訴訟
    法第273條之1第1項、第273條之2等規定，裁定進行簡式審
    判程序，且不受同法第159條第1項、第161條之2、第161條
    之3、第163條之1及第164條至第170條所規定證據能力認定
    及調查方式之限制，合先敘明。
二、上開犯罪事實，業據被告甲○○、丙○○於本院審理時均坦承不
    諱，並有告訴人乙○○於警詢時之指訴（警卷第3至6頁）、告
    訴人與詐欺集團對話紀錄、自動櫃員機交易明細表、内政部
    警政署反詐騙諮詢專線紀錄表、新北市政府警察局新店分局
    江陵派出所受理詐騙帳戶通報警示簡便格式表、金融機構聯
    防機制通報單（警卷第13至17頁、第23至33頁）、被告甲○○
    國泰世華商業銀行帳號000000000000號之開戶資料、客戶基
    本資料查詢、110年7月1日起至110年9月28日止交易明細（
    警卷第47至57頁）及玉山商業銀行帳號0000000000000號帳
    戶客戶基本資料、交易明細（偵2卷第41至44頁）、被告丙○○郵局00000000000000號帳戶之客戶基本資料、110年7月1日
    起至110年12月5日止交易明細（偵1卷第25至29頁）及合作
    金庫商業銀行樹林分行帳號0000000000000號帳戶之客戶基
    本資料、110年7月1日起至111年5月6日止交易明細（偵2卷
    第25至37頁）、被告甲○○與「靡靡之音」、「國際代購」之
    LINE對話紀錄翻拍照片、國泰世華銀行交易明細紀錄、Maic
    oinAPP購買比特幣資訊照片（警卷第35至41頁）在卷可稽，
    堪認被告2人之自白與事實相符，而得採信。是本案事證明
    確，被告甲○○、丙○○上開犯行堪以認定，應依法論科。
三、論罪科刑：
　㈠按行為人以一參與詐欺犯罪組織，並分工加重詐欺行為，同
    時觸犯參與犯罪組織罪及加重詐欺取財罪，雖其參與犯罪組
    織之時、地與加重詐欺取財之時、地，在自然意義上非完全
    一致，然二者仍有部分合致，且犯罪目的單一，依一般社會
    通念，應評價為一罪方符合刑罰公平原則，應屬想像競合犯
    ，如予數罪併罰，反有過度評價之疑，實與人民法律感情不
    相契合。又加重詐欺罪係侵害個人財產法益之犯罪，其罪數
    計算，以被害人數、被害次數之多寡，決定其犯罪之罪數；
    核與參與犯罪組織罪之侵害社會法益，應以行為人所侵害之
    社會全體利益為準據，認定係成立一個犯罪行為，有所不同
    。是以倘若行為人於參與犯罪組織之繼續中，先後加重詐欺
    數人財物，因行為人僅為一參與組織行為，侵害一社會法益
    ，應僅就首次犯行論以參與犯罪組織罪及加重詐欺罪之想像
    競合犯，而其後之犯行，乃為其參與組織之繼續行為，為避
    免重複評價，當無從將一參與犯罪組織行為割裂再另論一參
    與犯罪組織罪，而與其後所犯加重詐欺罪從一重論處之餘地
    （最高法院107年度台上字第1066號、108年度台上字第3554
    號判決意旨參照）。經查，被告甲○○、丙○○所加入上開集團
    ，係由多數人所組成之於一定期間內存續以實施詐欺為手段
    而牟利之具有完善結構之組織，且由該組織犯罪手法規律一
    致、分工嚴謹、層級分明，顯非為立即實施犯罪而隨意組成
    ，係屬三人以上，以實施詐術為手段，所組成之具有持續性
    及牟利性之有結構性組織之犯罪組織之事實，堪以認定。
　㈡次按特定犯罪之正犯實行特定犯罪後，為掩飾、隱匿其犯罪
    所得財物之去向及所在，而令被害人將款項轉入其所持有、
    使用之他人金融帳戶，並由該特定犯罪正犯前往提領其犯罪
    所得款項得手，如能證明該帳戶內之款項係特定犯罪所得，
    因已被提領而造成金流斷點，該當掩飾、隱匿之要件，該特
    定犯罪正犯自成立一般洗錢罪之正犯（最高法院108年度臺
    上大字第3101號刑事裁定意旨參照）。被告甲○○、丙○○提供
    個人金融帳戶資料並擔任車手，為上開詐欺集團提領並轉交
    或轉匯詐欺犯罪所得之行為，復已造成金流斷點，亦該當掩
    飾、隱匿詐欺犯罪所得之去向及所在之構成要件。是核被告
    甲○○、丙○○所為，均係犯組織犯罪防制條例第3條第1項後段
    之參與犯罪組織罪、刑法第339條之4第1項第2款之三人以上
    共同詐欺取財罪及洗錢防制法第2條第2款、第14條第1項之
    一般洗錢罪。
  ㈢按共同正犯之成立，祇須具有犯意之聯絡、行為之分擔，既
    不問犯罪動機起於何人，亦不必每一階段犯行均經參與。共
    同實行犯罪行為之人，在合同意思範圍內，各自分擔犯罪行
    為之一部，相互利用他人之行為，以達其犯罪之目的者，即
    應對於全部所發生之結果共同負責；且共同正犯不限於事前
    有協定，即僅於行為當時有共同犯意之聯絡者亦屬之，且表
    示之方法，不以明示通謀為必要，即相互間有默示之合致亦
    無不可（最高法院103年度臺上字第2335號判決意旨參照）
    。本件被告甲○○、丙○○雖均未親自以上開詐騙手法訛詐告訴
    人，然其等應知悉所轉匯、提領並轉交之款項係該詐欺集團
    成員遂行詐欺取財犯罪所得，仍擔任車手負責取款之構成要
    件行為，最終目的即促使集團能夠順利完成詐欺取財犯行，
    且依被告2人所述，其等亦有獲得部分款項，顯係相互利用
    他人之行為，遂行犯罪目的，自仍應負共同正犯之責。是被
    告甲○○、丙○○就本案犯行，與暱稱「靡靡之音」之人與所屬
    之詐欺集團其他成員間，具有犯意聯絡及行為分擔，應論以
    共同正犯。
　㈣被告甲○○、丙○○先後轉匯、提領同一告訴人所匯款項等行為
    ，主觀上係基於單一犯意，且客觀上係在密切接近之時、地
    接連實行，又侵害手法、法益相同，先後數舉止間之獨立性
    薄弱，依社會通念難以強行區隔，在法律上評價應為數個舉
    動之接續施行，屬接續犯，應以一罪論。
　㈤又被告甲○○、丙○○本案犯行均係以一行為同時觸犯參與犯罪
    組織罪、加重詐欺取財罪、一般洗錢罪，屬想像競合犯，應
    依刑法第55條規定，均從一重之三人以上共同詐欺取財罪處
    斷。
　㈥再按想像競合犯之處斷刑，本質上係「刑之合併」。其所謂
    從一重處斷，乃將想像競合犯組成之評價上數罪，合併為科
    刑一罪，其所對應之刑罰，亦合併其評價上數罪之數法定刑
    ，而為一個處斷刑。易言之，想像競合犯侵害數法益者皆成
    立犯罪，論罪時必須輕、重罪併舉論述，同時宣告所犯各罪
    名，包括各罪有無加重、減免其刑之情形，亦應說明論列，
    量刑時併衡酌輕罪部分量刑事由，評價始為充足，然後依刑
    法第55條前段規定「從一重處斷」，非謂對於其餘各罪可置
    而不論。因此，法院決定處斷刑時，雖以其中最重罪名之法
    定刑，做為裁量之準據，惟於裁量其輕重時，仍應將輕罪合
    併評價在內（最高法院108年度臺上字第4405、4408號刑事
    判決意旨參照）。被告甲○○、丙○○就上開犯行雖已從一重之
    刑法加重詐欺取財罪處斷，然被告2人於審判中均曾自白洗
    錢罪之犯行，本院於後述量刑時，仍當一併衡酌此部分合於
    洗錢防制法第16條第2項減輕事由之情形。
　㈦爰審酌現今詐欺集團之詐騙事件層出不窮、手法日益翻新，
    政府及相關單位無不窮盡心力追查、防堵，被告甲○○、丙○○
    正值青壯，本應依循正軌獲取所得，竟因貪圖小利，提供金
    融帳戶資料並加入本案詐欺集團擔任車手工作，雖非詐欺集
    團之首腦或核心人物，然所為使該詐欺集團得以實際獲取詐
    欺犯罪所得，助長詐騙歪風盛行，均侵害他人財產安全及社
    會治安，同時加深一般人對社會之不信任感，益見被告2人
    法治觀念淡薄，所為應予非難。兼衡被告甲○○、丙○○犯後能
    知坦承犯行，態度尚佳，並與告訴人調解成立，賠償告訴人
    所受損害等情，有本院調解筆錄1份在卷可佐，顯見應有悔
    意，及被告甲○○自陳教育程度為高職畢業、離婚，沒有小孩
    ，目前與父母親同住，受僱從事園藝工作；被告丙○○自陳教
    育程度為國中畢業、離婚，目前與女友同住，需撫養女方2
    名未成年孩子、繳貸款跟負擔家裡開銷，現從事搭鷹架工作
    ，暨其等之素行、犯罪動機、目的、手段、參與程度、所生
    損害等一切情狀，分別量處如主文所示之刑。
　㈧查被告甲○○前未曾受有期徒刑以上刑之宣告，被告丙○○前因
    故意犯罪受有期徒刑以上刑之宣告，執行完畢後，5年以內
    未曾因故意犯罪受有期徒刑以上刑之宣告，有臺灣高等法院
    被告前案紀錄表2份在卷可參，其等因一時失慮而罹典章，
    惟犯後均能坦承犯行，非無悔意，又被告2人與告訴人達成
    調解並予賠償，顯已盡力彌補所造成之損害，詳如前述，是
    本院認被告經此偵、審程序及刑之宣告之教訓，當知所警惕
    ，信無再犯之虞，認所宣告之刑以暫不執行為適當，均併予
    宣告緩刑3年，以啟自新。惟考量被告甲○○、丙○○上開犯罪
    情節、所生危害程度，及為使被告2人能記取教訓，強化其
    等之法治觀念，使其等於緩刑期內能深知警惕，避免再犯，
    且使緩刑宣告不致輕易遭到撤銷，均依刑法第74條第2項第8
    款之規定，命被告甲○○、丙○○均應接受法治教育2場次，併
    依刑法第93條第1項第2款規定，於緩刑期間付保護管束。再
    依刑法75條之1第1項第4款規定，其等受緩刑之宣告，而違
    反上開所定負擔情節重大，足認原宣告之緩刑難收其預期效
    果，而有執行刑罰之必要者，得予撤銷緩刑之宣告，附為說
    明。
　㈨沒收：
　1.本件被告甲○○所得報酬1600元、被告丙○○所得報酬100元，
    均係屬其等之不法犯罪所得，惟被告2人已與告訴人調解成
    立，並賠償其所生損害，詳如前述，倘再諭知沒收犯罪所得
    並追徵其價額，恐有受重複執行沒收或追徵之雙重追索危險
    ，對被告2人顯然過苛，故依刑法第38條之2第2項之規定，
    不再予宣告沒收。
　2.按犯洗錢防制法第14條之罪，其所移轉、變更、掩飾、隱匿
    、收受、取得、持有、使用之財物或財產上利益，沒收之，
    同法第18條第1項前段固有明文，但該條項既未規定「不問
    屬於犯罪行為人與否」，自以屬於被告所有為限，始得依該
    條項規定沒收之。查本件被告甲○○、丙○○所提領之詐欺款項
    ，均已轉匯或轉交集團上游，此等款項自已非其等所有，自
    無從依上開規定宣告沒收，併予敘明。
四、據上論斷，依刑事訴訟法第273條之1第1項、第299條第1項
    前段，組織犯罪防制條例第3條第1項後段，洗錢防制法第2
    條第2款、第14條第1項、第16條第2項，刑法第11條、第28
    條、第339條之4第1項第2款、第55條、第74條第1項第1款、
    第2款、第2項第8款、第93條第1項第2款，刑法施行法第1條
    之1第1項，判決如主文。
本案經檢察官蔡佩容提起公訴，檢察官呂舒雯到庭執行職務
中　　華　　民　　國　　111 　年　　9 　　月　　28　　日
            刑事第十四庭  法  官  蕭雅毓 
以上正本證明與原本無異。
如不服本判決應於收受送達後20日內向本院提出上訴書狀，並應
敘述具體理由；其未敘述上訴理由者，應於上訴期間屆滿後20日
內向本院補提理由書（均須按他造當事人之人數附繕本）「切勿
逕送上級法院」。
                          書記官  李如茵
中　　華　　民　　國　　111 　年　　9 　　月　　28　　日
附錄本案論罪科刑法條全文
組織犯罪防制條例第3條
發起、主持、操縱或指揮犯罪組織者，處3年以上10年以下有期
徒刑，得併科新臺幣1億元以下罰金；參與者，處6月以上5年以
下有期徒刑，得併科新臺幣1千萬元以下罰金。但參與情節輕微
者，得減輕或免除其刑。
具公務員或經選舉產生之公職人員之身分，犯前項之罪者，加重
其刑至二分之一。
犯第1項之罪者，應於刑之執行前，令入勞動場所，強制工作，
其期間為3年。
前項之強制工作，準用刑法第90條第2項但書、第3項及第98條第
2項、第3項規定。
以言語、舉動、文字或其他方法，明示或暗示其為犯罪組織之成
員，或與犯罪組織或其成員有關聯，而要求他人為下列行為之一
者，處3年以下有期徒刑，得併科新臺幣3百萬元以下罰金：
一、出售財產、商業組織之出資或股份或放棄經營權。
二、配合辦理都市更新重建之處理程序。
三、購買商品或支付勞務報酬。
四、履行債務或接受債務協商之內容。
前項犯罪組織，不以現存者為必要。
以第5項之行為，使人行無義務之事或妨害其行使權利者，亦同
。
第5項、第7項之未遂犯罰之。

洗錢防制法第2條
本法所稱洗錢，指下列行為：
一、意圖掩飾或隱匿特定犯罪所得來源，或使他人逃避刑事追訴
    ，而移轉或變更特定犯罪所得。
二、掩飾或隱匿特定犯罪所得之本質、來源、去向、所在、所有
    權、處分權或其他權益者。
三、收受、持有或使用他人之特定犯罪所得。

洗錢防制法第14條
有第二條各款所列洗錢行為者，處7年以下有期徒刑，併科新臺
幣5百萬元以下罰金。
前項之未遂犯罰之。
前二項情形，不得科以超過其特定犯罪所定最重本刑之刑。

刑法第339條之4
犯第339條詐欺罪而有下列情形之一者，處1年以上7年以下有期
徒刑，得併科1百萬元以下罰金：
一、冒用政府機關或公務員名義犯之。
二、三人以上共同犯之。
三、以廣播電視、電子通訊、網際網路或其他媒體等傳播工具，
    對公眾散布而犯之。
前項之未遂犯罰之。

【附表】
編號 匯款時間 匯款金額 （新臺幣 /元） 所匯帳戶 告訴人所匯款項之流向 1 110年8月19日13時9分 9,900元 被告甲○○國泰世華銀行帳戶 1.被告甲○○將告訴人匯款9,900元之其中9,300元轉匯被告丙○○郵局帳戶內。 2.被告丙○○再將9,300元之其中9,200元轉匯入其所申設之合作金庫商業銀行樹林分行帳號0000000000000號帳戶，復操作自動櫃員機提領現金9,200元轉交上游成員。 2 110年8月23日15時51分 17,200元 被告甲○○國泰世華銀行帳戶 1.被告甲○○將告訴人匯款17,200元之其中16,200元轉匯至其所申設之玉山商業銀行帳號0000000000000號帳戶內。 2.被告甲○○再將16,200元之其中1,010元、15,115元分二筆轉匯至遠東商業銀行受託信託財產專戶之虛擬帳號0000000000000000號帳戶內。